臺灣高等法院刑事判決　　　　　　　　　　　　　　九十三年度上易字第六三八號
　　上　訴　人　臺灣士林地方法院檢察署檢察官
　　上　訴　人
　　即　被　告　乙○○
右上訴人因被告傷害等案件，不服臺灣士林地方法院九十二年度易字第七九七號，中
華民國九十三年二月二十四日第一審判決（聲請簡易判決處刑案號：臺灣士林地方法
院檢察署九十二年度偵字第二五一五號、五四四八號、五四五一號），提起上訴，本
院判決如左：
    主  文
上訴駁回。
    事  實
一、乙○○於民國九十二年一月二十三日下午二時許，在臺北市○○區○○路一ＯＯ
    號「成德市場」內，與甲○○因故發生爭執，乙○○竟基於公然侮辱之犯意，在
    該不特定人得共見共聞且多數人得出入之菜市場內，當眾以「王八蛋」、「不要
    臉」、「卑鄙小人」等語，公然辱罵甲○○。
二、案經甲○○訴請臺灣士林地方法院檢察署檢察官偵查聲請簡易判決處刑，原審法
    院改依通常程序審理。
    理  由
一、訊據上訴人即被告乙○○固坦承於右開時、地前往「成德市場」內質問甲○○等
    情，惟矢口否認有何公然侮辱之犯行，辯稱：伊沒有罵甲○○，是甲○○用粗話
    、三字經罵伊云云。經查：
  (一)被告於九十三年二月十日於原審中稱：．．．伊沒有罵他們，甲○○在三月十八
    日偵查庭原來是講伊罵的話是「小人、卑鄙、下流」，後來於五月十九日偵查庭
    又改口稱伊罵的話是「混蛋、王八蛋、不要臉」，今天伊曾經跟會長有過節，且
    甲○○又是會長的人，處長來查伊那天有無上班，伊就懷疑是會長檢舉伊那天上
    午有沒有上班，伊打電話去問成德市場自治會的人告訴伊會長不會這樣，可能是
    另外一個人，後來，伊就想到是甲○○，所以伊去找他就是要確定是否是他檢舉
    伊，，伊問他是否有電話去檢舉伊，他說，是，他還用粗話罵伊三字經。伊沒有
    罵他，伊從土地公那邊大門下來．．．（詳見原審卷第五一頁）。
  (二)告訴人甲○○於1.九十二年二月十八日於警詢中稱：．．約一個小時後乙○○突
    然下樓來，質問伊有無打電話去市場管理處，伊說因以為市場合併所以才打電話
    去詢問，她就罵伊王八蛋、混蛋、卑鄙小人，甚至叫伊市場生意不要做，欲打伊
    ．．（詳見偵查卷第七頁）。2.九十二年四月七日於偵查中稱：她下午一點四十
    分左右下來問伊有無打電話到市場管理處，伊說有她就開始罵伊「混蛋」、「王
    八蛋」、「不要臉」、「卑鄙小人」，她是在伊攤位前罵伊的，當時有些攤位的
    人已收攤，但對面賣水果許生財及賣蔬菜小姐都還在營業。伊要提出告訴（詳見
    偵查卷第四六頁）。3.九十三年二月十日於原審中稱：乙○○從土地公那邊的大
    門進來快到伊姐姐站立處約二、三步時，問伊說，有無打電話去管理處，伊說有
    ，她就罵伊，「王八蛋、不要臉、卑鄙小人」。伊說，伊講有，妳怎麼那麼兇，
    伊姐姐出來，她就從伊姐姐的背後，準備想打伊，後來，她們二人倒在地上（詳
    見原審卷第五十頁）。4.九十三年五月十八日於本院中稱：當天下午被告下來質
    問伊是否打電話去市場管理處，伊說有，被告就開始罵伊（詳見本院卷第卅三頁
    ）。
  (三)證人許生財於1.九十二年三月十五日於警詢中稱：甲○○的攤位是在伊對面，伊
    當時是背對甲○○的攤位正在看電視，伊忽然聽到一女子正在罵甲○○，卑鄙、
    小人、王八蛋、不要臉等語才回頭觀望，看了一下以為是客人與甲○○爭吵，所
    以不以為意：。亦於九十二年四月七日偵查中為相同之陳述（詳見偵查卷第卅二
    、四二頁）。2.九十三年二月十日於原審中稱：伊在看電視時，伊看到乙○○大
    門口走進來罵「王八蛋、不要臉、卑鄙小人」，是邊走邊罵，伊那時不知道在罵
    誰。她後來走到甲○○那邊，之後，伊就沒有再看了。伊的攤位與甲○○相對（
    詳見原審卷第四六、四九頁）。
  (四)證人翁何坤於1.九十二年四月七日於偵查中稱：當天伊離他們約二十五公尺，伊
    看到乙○○與杜美桃已倒在地上，互相扭擠在一起，伊趕快跑過去把他們分開。
    乙○○有無罵松「王八蛋」、「不要臉」、「卑鄙小心」等等，伊不知道，伊沒
    有聽到（詳見偵查卷第四四頁）。2.九十三年二月十日於原審中稱：（被告問證
    人：那天，你是否有聽到伊罵人的聲音？）伊抱起妳的時候，並沒有聽到，之前
    ，伊距離二十五公尺，無法聽到妳們講話的內容。（審判長問：乙○○與杜美桃
    拉扯的地點，是否為許生財攤位的前面？）是距離許生財的攤位三公尺左右（詳
    見原審卷第四三至四四頁）。
  (五)證人林綢於1.九十二年四月七日於偵查中稱：當天伊要拿東西去冰霜，在走廊上
    看到乙○○與杜美桃二人倒在地上互相拉來拉去，伊沒有聽到他們有在罵，．．
    伊攤位離他們有一段距離，．．乙○○有無罵松「王八蛋」、「不要臉」、「卑
    鄙小人」等等，伊不知道，伊沒有聽到（詳見偵查卷第四五至四六頁）。
  (六)證人林大銘於九十二年五月十九日於偵查中稱：伊沒有看到被告三人發生衝突。
    伊不知道，伊沒有聽到，伊沒有看到他們發生何事（詳見偵查卷第六四頁）。
  (七)證人江宗仁於九十二年五月十九日於偵查中稱：伊在成德市場二樓，事發時伊並
    不在場，伊沒有看到她被人家打，伊是看到她頭髮亂亂的，伊問她，她說被打，
    伊才陪她走下去找她的眼鏡。乙○○是否有罵松「不要臉、混蛋、王八蛋、小人
    卑鄙、下流」之語，那時候伊不在場，伊不知道（詳見偵查卷第六五頁）。
  (八)綜上：被告如何於右揭時地公然以「王八蛋」、「不要臉」、「卑鄙小人」等語
    辱罵告訴人等情，業據告訴人於警訊、偵查、原審及本院審理時指訴綦詳；核與
    證人許生財於偵查及原審審理時證述相符。徵諸被告亦不否認係因市場租金及有
    關檢舉問題與告訴人在上開市場發生爭執，且證人許生財亦證稱被告係走向告訴
    人之旁邊而出言辱罵，足徵被告係針對告訴人辱罵。是告訴人前開指訴情節，應
    堪採信。至證人翁何坤雖於偵查及原審審理中到庭結證稱：伊抱起乙○○時，並
    未聽到乙○○辱罵人之話語，惟證人翁何坤同時亦結證稱：伊距離乙○○等人有
    二十五公尺，無法聽到他們講話的內容等語，顯見證人翁何坤當時距離被告有相
    當之距離，則被告是否有辱罵告訴人，即非證人翁何坤所能聽聞。是證人翁何坤
    之證詞，尚難資為對被告有利之證據。另證人林綢雖於案發當時在其位於前開市
    場之攤位並看見被告與杜美桃在地上拉來拉去，惟因其攤位所在位置與告訴人之
    攤位有段距離，是其並無聽見被告與甲○○、杜美桃之間相互對話之情形，又證
    人林大銘、江宗仁於本案發生時並未在場，其等並未親見案發當時之情形，是其
    等之證詞，亦不足為被告有利之認定。復觀前開市場係任何人都可以自由進出，
    被告以「王八蛋」、「不要臉」、「卑鄙小人」之言語大聲辱罵告訴人，經核以
    上揭言語評價他人之作為，客觀上業已達到貶損他人名譽及尊嚴之程度，且在市
    場為此陳述，客觀上已足使不特定人或多數人得以共見共聞，足見被告確有公然
    侮辱之犯意，已臻灼然。是被告事後所辯無非卸責之詞，尚難採信。本件事證明
    確，被告之犯行，堪以認定，自應依法論科。
三、核被告所為，係犯刑法第三百零九條第一項之公然侮辱罪。原審經詳查，以被告
    罪證明確，用上開法條規定論處，並審酌被告與告訴人係因市場租金及有關檢舉
    問題，已生嫌隙，並於當場與告訴人一言不合，發生爭執，一怒之下始出言辱罵
    ，造成告訴人名譽之貶損，且其犯後仍否認犯行等一切情狀，量處罰金三仟元，
    並諭知易服勞役之折算標準，原審認事用法及量刑，核無不當。
四、檢察官上訴意旨，係為避免被告以上訴之方法，求對自己更為有利之判決為由，
    提起上訴。惟原審判決認事用法核無不合，量刑亦稱妥適，是檢察官上訴為無理
    由，應予駁回。被告上訴意旨仍執前詞否認犯行，並認證人許生財之證詞虛假不
    實等云云。惟原審就證人許生財之證詞採為論罪之依據，業於判決理由欄中詳述
    其採證之理由，核無不當。是被告上訴亦無理由，應予駁回。另被告於上訴理由
    狀亦就同案被告杜美桃傷害毀損乙案聲明不服，提起上訴云云。就被告告訴同案
    被告杜美桃傷害毀損一案，被告僅係告訴人，依刑事訴訟法第三百四十四條規定
    ，告訴人並非有權提起上訴之人，是被告就原審判決關於同案被告杜美桃部分提
    起上訴，不符法律上之程式，應予駁回，併予敘明。
據上論斷，應依刑事訴訟法第三百六十七條、第三百六十八條，判決如主文。
本案經檢察官賴俊雄到庭執行職務。
中　　　華　　　民　　　國　　九十三　　年　　　六　　　月　　二十三　　日
                              臺灣高等法院刑事第二十四庭
                                  審判長法  官 陳  貽  男
                                        法  官 李  世  貴
                                        法  官 陳  憲  裕
右正本證明與原本無異。
不得上訴。
                                        書記官 劉  育  妃
中　　　華　　　民　　　國　　九十三　　年　　　六　　　月　　二十四　　日
附錄：本案論罪科刑法條全文
中華民國刑法第三百零九條第一項
公然侮辱人者，處拘役或三百元以下罰金。
